【裁判字號】    99,交聲,330
【裁判日期】    990604
【裁判案由】    違反道路交通管理處罰條例聲明異議
【裁判全文】
臺灣臺北地方法院交通事件裁定         99年度交聲字第330號
原處分機關  臺北市交通事件裁決所
異  議  人
即受處分人  甲○○
上列受處分人因違反道路交通管理處罰條例案件，對於臺北市交
通事件裁決所中華民國99年2月9日所為之處分（原處分案號：北
市裁罰字第裁22-AF0000000號），聲明異議，本院裁定如下：
    主  文
原處分撤銷。
甲○○不罰。
    理  由
一、按公共停車場應保留百分之2 比例做為身心障礙者專用停車
    位，車位未滿50個之公共停車場，至少應保留1 個身心障礙
    者專用停車位。非領有專用停車位識別證明之身心障礙者或
    其家屬，不得違規佔用；使用身心障礙者專用停車位者，除
    掛有專用牌照之車輛外，應將專用停車位識別證置於汽車擋
    風玻璃明顯處或黏貼於機車車首，以供查核驗證；違規佔用
    路邊停車場專用停車位者，由交通勤務警察、依法令執行交
    通稽查任務人員或交通助理人員依道路交通管理處罰條例第
    56條規定辦理，為身心障礙者權益保障法修正前之第48條（
    96 年7月11日修正後之新條文為第56條，101年7月11日生效
    ）、身心障礙者專用停車位設置管理辦法第9條第1項、第14
    條第1 項所明定。次按汽車駕駛人停車時，有於身心障礙專
    用停車位違規停車之情形者，處新臺幣（下同）1,200 元罰
    鍰，道路交通管理處罰條例（下稱處罰條例）第56條第1 項
    第10款、第4項亦分別定有明文。
二、原處分意旨略以：異議人即受處分人甲○○所有之車牌號碼
    9E-0323號自小客車於99年1月11日13時51分許，停車於興隆
    路一段68號前之身心障礙專用停車位，而為原舉發機關即臺
    北市政府警察局文山第二分局交通分隊員警以受處分人所有
    之車輛有「於身心障礙專用停車位違規停車」之違規行為而
    掣單舉發，嗣受處分人於舉發通知單上所載之應到案日期99
    年2月23日前之99年2月9 日至原處分機關到案聽候裁決，原
    處分機關乃於同日以北市裁罰字第裁22-AF0000000號裁決書
    依處罰條例第56條第1項第10款、第56條第4項（漏引第56條
    第4 項）違反道路交通管理事件統一裁罰基準及處理細則（
    下稱處理細則）第41條、第43條、第44條及第67條之規定，
    裁處受處分人1,200 元之罰鍰，受處分人並於同日收受裁決
    書後具狀聲明異議。
三、聲明異議意旨略以：異議人為患有精神障礙疾患之人，停車
    當日因疏忽而將殘障停車證放反，以致遭警開單，但異議人
    並非故意或是冒用殘障身份停車，請求撤銷原處分，另為不
    罰之諭知等語。
四、經查：
(一)本件異議人所有車牌號碼9E-0323號自用小客車確經異議人
    甲○○於98年2月3日以其駕駛執照、行車執照及身心障礙手
    冊向臺北市政府社會局申請身心障礙者甲○○（即異議人本
    人）身心障礙者專用停車位識別證（下稱識別證）（編號：
    北市社障停第074597號），其有效期限至99年2月28日（異
    議人業於99 年2月8日申請換發，有效期限至100年2月28日
    ），有臺北市政府社會局99年5月25日北市社障字第0993727
    5200號函及其附件臺北市身心障礙者專用停車位識別證申請
    表與甲○○駕駛執照、車牌號碼9E-0323號之行車執照、甲
    ○○中華民國身心障礙手冊影本在卷可考，是上開自用小客
    車確係經申請而領有識別證之車輛，而於98年2月3日所申請
    之識別證，有效期限至99年2月28日，是於本案舉發日之99
    年1月11日，該車有使用身心障礙者專用停車位之資格，應
    堪認定，合先敘明。
(二)異議人雖曾於聲明異議狀及本院審理中自承未依規定放置殘
    障停車證而遭舉發云云，然經本院審酌違規舉發採證照片4
    幀可知，異議人所有之車牌號碼9E-0323號自小客車於舉發
    之日確係停放於身心障礙專用停車位且其駕駛座擋風玻璃左
    前方明顯可見處置識別證一紙，此有卷附原舉發機關即臺北
    市政府警察局文山第二分局99年3月15日北市警文二分交字
    第09930603400號函所檢送之採證照片在卷可查，惟該識別
    證係反面朝向擋風玻璃外，亦即為記載注意事項及申請人本
    人姓名欄位之面朝向擋風玻璃外，而該識別證之注意事項之
    相關內容記載與卷附異議人所提99年2月8日新換發識別證影
    本背面所載一致，況前引採證照片中所示識別證背面記載持
    用人之「本人姓名」欄位所記載，亦為申請識別證之人即本
    案異議人甲○○無誤。是本件異議人於舉發之99年1月11日
    將前引車牌號碼車輛停放於舉發地點之身心障礙者專用停車
    位時，實係有將專用停車位識別證（99年2月8日換發前之舊
    證）放置於汽車擋風玻璃明顯處，惟因疏失而將識別證之背
    面朝向擋風玻璃外，致原舉發單位員警因無法辨認該識別證
    編號、專用車號及有效期限而予以舉發，非如異議人聲明異
    議時所言於舉發時並未放置識別證於前引車號車輛內。
(三)本件異議人之車輛具有於身心障礙者專用停車位停放車輛之
    資格，且已將依法申請之識別證置放於擋風玻璃明顯處以供
    查驗，惟因異議人疏失而將識別證之反面朝向擋風玻璃外，
    以致原舉發機關員警因無法順利查驗而予以舉發，業如前述
    。然依處罰條例第56條第1項第10款之處罰目的，係為避免
    未具識別證之駕駛人違規佔用身心障礙專用停車位，而非為
    處罰已依規定申請而未依規定正確放置識別證以供查驗之身
    心障礙駕駛人。再者，身心障礙者專用停車位設置管理辦法
    第9條，意在規範具有身心障礙專用停車位資格之人應將識
    別證置於汽車擋風玻璃明顯處或黏貼於機車車首，以供查核
    檢驗，便利行政作業，並未規定未依規定正確放置識別證者
    即應予處罰，尚難僅以便利警方查核之行政目的即認具有停
    車資格而未正確放置識別證者即應與未具停車資格而違規停
    車者受同等之處罰，則異議人所為，雖未達到便利警方查核
    之行政目的，而與身心障礙者專用停車位設置管理辦法第9
    條之規範目的有違，惟尚非處罰條例第56條第1項第10款所
    應處罰之對象。
五、綜上所述，本件異議人雖有疏失，惟尚非處罰條例第56條第
    1項第10款所應處罰之對象，原處分機關未察，逕依處罰條
    例第56條第1項第10款、第56條第4項（漏引第4項）、處理
    細則第41條、第43條、第44條及第67條之規定與違反道路交
    通管理事件統一裁罰基準表之規定，裁罰受處分人罰鍰新臺
    幣1,200元整之處分，即有未洽。從而，異議人提起本件聲
    明異議，為有理由，應由本院將原處分撤銷，諭知受處分人
    不罰，以資適法。
六、據上論斷，應依道路交通案件處理辦法第20條前段，裁定如
    主文。
中    華    民    國    99    年    6     月    4     日
                        交通法庭法  官  黃桂興
以上正本證明與原本無異。
如不服本裁定應於送達後5日內向本院提出抗告狀。
                                書記官  陳品潔
中    華    民    國    99    年    6     月    4     日

司法院資訊處製作；財團法人民間司法改革基金會備份。
